臺灣臺中地方法院刑事判決
111年度訴字第1525號
第1549號
公  訴  人  臺灣臺中地方檢察署檢察官
被      告  謝和財


上列被告因偽造文書等案件，經檢察官提起公訴（111年度偵字
第8325號、第20584號）及追加起訴（111年度偵字第21580號）
，因被告於準備程序中就被訴事實為有罪之陳述，本院合議庭裁
定由受命法官獨任進行簡式審判程序，判決如下：
    主    文
謝和財犯如附表編號一、二所示之罪，共貳罪，各處如附表編號
一、二所示之刑及沒收。應執行有期徒刑肆月，如易科罰金，以
新臺幣壹仟元折算壹日。沒收部分併執行之。緩刑貳年，並應於
判決確定後壹年內，向公庫支付新臺幣伍萬元。
    犯罪事實
一、謝和財分別為下列行為：
㈠、謝和財明知「峯和工程有限公司」未經依公司法規定設立登
    記，不得以該公司之名義經營業務或為其他法律行為，竟基
    於行使偽造私文書、非法以未經設立登記公司名義經營業務
    之犯意，以未經設立登記之「峯和工程有限公司」名義經營
    裝修工程業務，先於民國108年12月5日前某日，委由不知情
    之刻印業者偽刻「峯和工程有限公司」印章1只後，於108年1
    2月5日，以「峯和工程有限公司」名義與陳虹運簽立「臺中
    市○○區○○○○○段00號」之工程承攬契約書（下稱「水源路工程
    承攬契約書」），並蓋用上開偽刻之「峯和工程有限公司」
    印文2枚後，將該工程承攬契約書其中1份交由陳虹運作為簽
    約之證明而行使之，足以生損害於陳虹運及主管機關對於公
    司名稱管理之正確性。嗣因謝和財與下包商施惠舋、楊智文
    就工程內容發生糾紛，經陳虹運提出其與謝和財間之本案工
    程契約書，發現「峯和工程有限公司」未經設立登記，始查悉
    上情。　　
㈡、謝和財明知「生活小工坊有限公司」未經依公司法規定設立
    登記，不得以該公司之名義經營業務或為其他法律行為，竟
    基於行使偽造私文書、非法以未經設立登記公司名義經營業
    務之犯意，先於民國109年11月17日前某日，委由不知情之
    刻印業者偽刻「生活小工坊」印章1只後，於民國109年11月
    17日，以「生活小工坊有限公司」名義與葛婉真簽立「臺中
    市○○區○○○路000巷00號老屋修改」之工程承攬契約書（下稱
    「遊園南路工程承攬契約書」），且在該契約書上蓋用上開
    偽刻之「生活小工坊」印文20枚，以未經設立登記之「生活
    小工坊有限公司」名義經營裝修業務，並將該工程承攬契約
    書其中1份交由葛婉真作為簽約之證明而行使之，足以生損
    害於葛婉真及主管機關對於公司名稱管理之正確性。嗣因謝
    和財與葛婉真就該工程內容發生糾紛，經葛婉真向友人詢問
    ，發現「生活小工坊有限公司」未經設立登記，始查悉上情
    。
二、案經葛婉真告訴臺灣臺中地方檢察署檢察官暨該署檢察官簽
    分偵查起訴及追加起訴。
    理    由
一、本案被告謝和財所犯係死刑、無期徒刑、最輕本刑為3年以
    上有期徒刑以外之罪，其於準備程序中就前揭被訴事實為有
    罪之陳述，經本院告知簡式審判程序之旨，並聽取公訴人、
    被告之意見後，經裁定進行簡式審判程序審理，則本案證據
    之調查，依刑事訴訟法第273條之2規定，自不受同法第159
    條第1項、第161條之2、第161條之3、第163條之1及第164條
    至第170條規定之限制。
二、上開犯罪事實，業據被告於本院準備程序及審理時均坦承不
    諱（見訴1525卷第44頁、第55頁），核與證人即告訴人葛婉
    真、證人陳虹運於偵訊時證述之內容相符（見偵8325卷第12
    9至135頁、他264卷第30頁），並有峯和工程有限公司之經
    濟部商業司商工登記公示資料查詢服務結果（見訴1525卷第
    35至36頁）、峯和工程有限公司工程承攬合約書（見他264
    卷第223至233頁）、生活小工坊有限公司之經濟部商業司商
    工登記公示資料查詢服務結果（見偵8325卷第139至140頁）
    、生活小工坊有限公司承攬契約書（見偵8325卷第21至47頁
    ）在卷可稽，足認被告之自白應與事實相符，堪以採信。從
    而，本案事證明確，被告犯行均堪認定，應依法論科。
三、論罪科刑：　　
㈠、核被告就犯罪事實一、㈠、㈡所為，均係犯刑法第216條、第21
    0條之行使偽造私文書罪及公司法第19條第2項前段之非法以
    未經設立登記公司名義經營業務罪。被告利用不知情之刻印
    業者為上開犯行，均為間接正犯。又被告偽刻印章係偽造印
    文之階段行為，偽造印文之行為復係偽造私文書之階段行為
    ，偽造私文書則屬行使偽造私文書之低度行為，應為行使偽
    造私文書所吸收，均不另論罪。另被告所涉行使偽造私文書
    、非法以未經設立登記公司名義經營業務等行為間具有緊密
    關聯性，且有部分合致，復均以經營業務為目的，應評價為
    以一行為同時觸犯上開各罪而為想像競合犯，均依刑法第55
    條前段，各從一重論以行使偽造私文書罪。被告上開所犯2
    罪，犯意各別、行為互殊，應予分論併罰。　
㈡、爰審酌被告明知「生活小工坊有限公司」、「峯和工程有限
    公司」未經公司登記不得經營業務，竟以上開公司名義經營
    裝修工程業務，法治觀念薄弱，並非可取，另考量被告犯後
    坦承犯行，態度良好，參以被告之素行，其於本院審理時所
    述之教育程度、就業情形、家庭經濟及生活狀況等一切情狀
    （見訴1525卷第56頁），分別量處如主文所示之刑，並均諭
    知如易科罰金之折算標準。又被告所涉上開各犯行係經宣告
    得易科罰金之多數有期徒刑，故應定其應執行之刑；而本院
    審酌被告所犯上開各罪均係行使偽造私文書之犯罪類型，其
    犯罪態樣、手段及所侵害法益相同，犯罪時間相隔近1年等
    情，以判斷其所受責任非難重複之程度，再斟酌被告犯數罪
    所反應人格特性，暨權衡各罪之法律目的、相關刑事政策，
    而為整體評價後，定其應執行之刑如主文所示，並諭知如易
    科罰金之折算標準。
㈢、被告前因故意犯罪受有期徒刑以上刑之宣告執行完畢後，5年
    以內未曾因故意犯罪受有期徒刑以上刑之宣告，有臺灣高等
    法院被告前案紀錄表在卷可稽，被告犯後已坦認犯罪，甚有
    悔意，且被告此後別無其他犯罪紀錄，堪認其所犯本案僅係
    一時失慮所犯，其經此刑事偵審追訴程序及刑之宣告後，應
    能知所警惕，諒無再犯之虞，上開宣告之刑應以暫不執行為
    適當，惟為使被告能深切記取教訓，本院認尚有賦予一定負
    擔之必要，爰依刑法第74條第2項第4款規定，諭知被告於本
    判決確定之日起1年內，向公庫支付新臺幣5萬元。倘被告違
    反本院諭知之負擔而情節重大，足認此次宣告之緩刑難收其
    預期效果而有執行刑罰之必要者，檢察官尚得聲請撤銷本案
    緩刑之宣告，併此敘明。
四、沒收：　　
㈠、被告偽造之「峯和工程有限公司」印章2只、「生活小工坊有
    限公司」印章1只，以及在「水源路工程承攬契約書」上偽造
    之「峯和工程有限公司」印文2枚、在「遊園南路工程承攬
    契約書」上偽造之「生活小工坊」印文20枚（起訴書誤繕為
    「8枚」，應予更正），分別屬偽造之印章、印文，不問屬
    於犯人與否，均應依刑法第219條宣告沒收。
㈡、至上開「水源路工程承攬契約書」、「遊園南路工程承攬契約
    書」，雖各係被告供犯罪所用之物、犯罪所生之物，惟上開
    契約書均未扣案，且非難以製作之物，倘予沒收或追徵，對
    沒收制度欲達成或附隨之社會防衛無何助益，欠缺刑法上重
    要性，爰依刑法第38條之2第2項規定均不予宣告沒收或追徵
    。
據上論斷，應依刑事訴訟法第273 條之1 第1 項、第299 條第1
項前段，公司法第19條第2項前段，刑法第11條前段、第216條、
第210條、第55條前段、第41條第1項前段、第51條第5款、第74
條第1項第2款、第2項第4款、第219條，判決如主文。
本案經檢察官周佩瑩提起公訴及追加起訴，檢察官羅秀蓮到庭執
行職務。　　　
中　　華　　民　　國　　111 　年　　9 　　月　　30　　日
                  刑事第九庭  法  官  簡志宇
以上正本證明與原本無異。
如不服本判決應於收受判決後20日內向本院提出上訴書狀，並應
敘述具體理由；其未敘述上訴理由者，應於上訴期間屆滿後20日
內向本院補提理由書（均須按他造當事人之人數附繕本）「切勿
逕送上級法院」。
告訴人或被害人如不服判決，應備理由具狀向檢察官請求上訴，
上訴期間之計算，以檢察官收受判決正本之日起算。　　
　　                          書記官  林勝彥
中　　華　　民　　國　　111 　年　　9 　　月　　30　　日
附錄本案論罪科刑法條：
◎公司法第19條第2項前段
未經設立登記，不得以公司名義經營業務或為其他法律行為。
違反前項規定者，行為人處1年以下有期徒刑、拘役或科或併科
新臺幣15萬元以下罰金，並自負民事責任；行為人有二人以上者
，連帶負民事責任，並由主管機關禁止其使用公司名稱。
◎中華民國刑法第216條
（行使偽造變造或登載不實之文書罪）
行使第210條至第215條之文書者，依偽造、變造文書或登載不實
事項或使登載不實事項之規定處斷。
◎中華民國刑法第210條
（偽造變造私文書罪）
偽造、變造私文書，足以生損害於公眾或他人者，處5年以下有
期徒刑。

附表：
編號 犯罪事實 宣告刑及沒收 備註 一 犯罪事實一、㈠ 謝和財犯行使偽造私文書罪，處有期徒刑參月，如易科罰金，以新臺幣壹仟元折算壹日。偽造之「峯和工程有限公司」印章壹只、「水源路工程承攬契約書」上偽造之「峯和工程有限公司」印文貳枚均沒收。 111年度訴字第1549號（追加起訴案號：111年度偵字第21580號） 二 犯罪事實一、㈡ 謝和財犯行使偽造私文書罪，處有期徒刑參月，如易科罰金，以新臺幣壹仟元折算壹日；偽造之「生活小工坊有限公司」印章壹只、「遊園南路工程承攬契約書」上偽造之「生活小工坊有限公司」印文貳拾枚均沒收。 111年度訴字第1525號（起訴案號：111年度偵字第8325號、第20584號）